臺灣花蓮地方法院民事裁定
111年度消債更字第19號
聲  請  人  
即  債務人  李今亦  

代  理  人  金勝龍  
上列當事人因消費者債務清理事件聲請更生，本院裁定如下：
    主    文
聲請人甲○○自民國111年6月9日下午3時起開始更生程序。
本件由司法事務官進行更生程序。
    理    由
一、按「債務人不能清償債務或有不能清償之虞者，得依本條例
    所定更生或清算程序，清理其債務。」、「債務人無擔保或
    無優先權之本金及利息債務總額未逾新臺幣一千二百萬元者
    ，於法院裁定開始清算程序或宣告破產前，得向法院聲請更
    生。」、「債務人對於金融機構負債務者，在聲請更生或清
    算前，應向最大債權金融機構請求協商債務清償方案，或向
    其住、居所地之法院或鄉、鎮、市、區調解委員會聲請債務
    清理之調解。」、「法院開始更生程序之裁定，應載明其年
    、月、日、時，並即時發生效力。」及「法院裁定開始更生
    或清算程序後，得命司法事務官進行更生或清算程序」消費
    者債務清理條例（下稱消債條例）第3條、第42條第1項、第
    151條第1項、第45條第1項及第16條第1項前段分別定有明文
    。
二、聲請意旨略以：聲請人陳報現有債務總額約新臺幣（下同）
    880,962元。聲請更生前二年之收入總計600,000元，現任職
    於社團法人花蓮縣老人暨家庭關懷協會兼職人力，惟所得扣
    除必要生活費後，仍難於短時間內清償債務。又聲請人無擔
    保或無優先權之債務總額未逾12,000,000元，且未經法院裁
    定開始清算程序或宣告破產，爰請求准予裁定開始更生程序
    等語。
三、得心證之理由：
  ㈠經查，聲請人因不能清償債務，前曾於民國109年8月28日向
    本院聲請債務清理前置調解（109年度司消債調字第91號，
    下稱調解卷），並於同年10月6日調解不成立，聲請人請求
    進入更生程序，經本院以109年度消債更字第63號更生事件
    （下稱前案）受理，惟因聲請人逾期未補正相關資料，經本
    院於110年1月13日以裁定駁回聲請人確定在案，業經調閱本
    院109年度司消債調字第91號、109年度消債更字第63號卷宗
    可稽。是聲請人於前案駁回更生事件之聲請後，復於111年3
    月16日再次提起本件聲請更生等情，有聲請人之消費者債務
    清理更生聲請狀、清償計畫表、債權人清冊、財團法人金融
    聯合徵信中心查詢當事人綜合信用報告回覆書等件在卷可稽
    （見本院卷第11-28頁），是聲請人業經前置調解程序而未
    能與債權人成立調解，而為本件更生之聲請，合於上揭規定
    ，先予述明。
  ㈡聲請人所負債務總額未逾越消債條例第42條第1項所定12,000
    ,000元之上限：
    ⒈按消債條例第42條第1項就聲請更生之債務總額為12,000,0
      00元之限制，其立法理由謂「債務人負債總額若過大，其
      因更生程序而被免責之負債額即相對提高，此對債權人造
      成之不利益過鉅。且負債總額超過一定之數額，益可見其
      債務關係繁雜，亦不適於利用此簡易程序清理債務，自有
      限制其負債總額之必要。」準此，倘債務人聲請更生之債
      務較為單純，當更有適用該條項之餘地，俾利債務人依更
      生程序清理債務，賦與其享有健全家庭經濟生活之機會。
    ⒉經查，聲請人於111年3月16日聲請更生時，自陳債務總金
      額為880,962元。經函債權人陳報對本件聲請人之債權，
      所陳報債權現況如下：台北富邦商業銀行股份有限公司為
      78,021元、國泰世華商業銀行股份有限公司為128,830元
      、玉山商業銀行股份有限公司為231,450元、台新國際商
      業銀行股份有限公司為790,003元、中國信託商業銀行股
      份有限公司為1,562,922元、萬榮行銷股份有限公司為327
      ,934元（見本院卷第61-111頁、調解卷第152-163頁），
      共計3,119,160元，與聲請人先前陳報之金額有異，爰以
      債權人陳報債權總金額為準。
    ⒊從而，聲請人之債務，依上揭債權人所陳報為3,119,160元
      ，尚未逾消債條例第42條第1項所定債務總額12,000,000
      元之上限。
  ㈢聲請人有不能清償債務或不能清償之虞：
    ⒈聲請人陳報目前任職於社團法人花蓮縣老人暨家庭關懷協
      會兼職人力，聲請更生前兩年內收入為744,816元（計算
      式：242,807＋353,863＋148,146＝744,816），名下除中華
      郵政存款36元外，別無其他財產等情，業據聲請人提出清
      償計畫表、社團法人花蓮縣老人暨家庭關懷協會服務證明
      書、全國財產稅總歸戶財產查詢清單、109年度綜合所得
      稅各類所得資料清單、109年3月8日至12月31日、110年1
      月8日至111年3月6日收入來源明細、郵政存簿儲金簿明細
      等件可稽（見本院卷第21、29-33、125-183頁），本院即
      以31,034元（計算式：744,81624月＝31,034）作為計算
      債務人目前償債能力之依據。
    ⒉聲請人主張其聲請更生前兩年之必要支出費用為384,000元
      ，每月則為16,000元（計算式：384,000元24月＝16,000
      元），核未逾衛生福利部所公告111年臺灣省每人每月最
      低生活費之1.2倍即17,076元，尚屬合理。
    ⒊另聲請人主張需與配偶共同負擔2名未成年子女，每月其需
      支出扶養費8,500元等情，業據提出聲請人及受扶養人之
      戶籍謄本、受扶養人郵局存摺影本、108-109年度綜合所
      得稅各類所得資料清單及全國財產稅總歸戶財產查詢清單
      在卷（見本院卷第35-37、185-187、195-205頁）。本院
      審酌其金額未逾以上揭111年臺灣省每人每月最低生活費
      之1.2倍金額17,076元之半數（即以夫妻共同扶養，每人
      每月應支出之扶養費為【計算式：17,07622＝17,076】
      ），尚屬合理，應予准許。
    ⒋本院衡酌聲請人之經濟資力、家庭親屬狀況、目前社會經
      濟消費之常情，其主張於負擔上開必要支出費用額度內，
      未逾一般人生活程度，尚屬合理。爰認定聲請人每月個人
      必要支出費用24,500元（計算式：16,000＋8,500＝24,500
      ）。而聲請人每月收入約為31,034元，扣除上開必要生活
      費用，每月雖餘6,534元，若全數用於清償債務，於未加
      計利息之情形下，仍須約477月（計算式：3,119,160元6
      ,534元＝477，小數點以下四捨五入），即39年餘方能清償
      完畢，難期聲請人短期內清償所負債務3,119,160元及每
      月所產生之利息，是聲請人客觀上顯有不能清償債務之情
      事。
四、綜上，聲請人係一般消費者，其已達不能清償債務之程度，
    其中無擔保或無優先權之債務未逾12,000,000元，且未經法
    院裁定開始清算程序或宣告破產；又查無消債條例第6條第3
    項、第8條或第46條各款所定駁回更生聲請之事由存在，則
    聲請人聲請更生，即屬有據，應予准許，並命司法事務官進
    行本件更生程序，爰裁定如主文。
中　　華　　民　　國　　111 　年　　 6　  月　　9 　 日
　　　　          民事第一庭  法  官  李立青
以上正本係照原本作成。
本裁定不得抗告。
中　　華　　民　　國　　111 　年　　6 　　月　　9 　　日
                              書記官  洪美雪